【裁判字號】    95,親,82
【裁判日期】    951106
【裁判案由】    確認親子關係不存在
【裁判全文】
臺灣臺南地方法院家事判決                95年度親字第82號
原告  甲○○
被告  乙○○
前當事人間請求確認認領無效事件，本院於民國95年10月23日言
詞辯論終結，判決如下：
    主      文
確認原告甲○○於民國74年2月23日對被告乙○○所為之認領行
為無效。
訴訟費用由被告負擔。
    事實及理由
（一）原告方面：原告甲○○ （男，民國○○年○月○○日生，身分
      證統一編號：Ｚ000000000號）與被告乙○○（女，民國○○
      年○○月○○日生，身分證統一編號：Ｚ000000000號）之母翁
      玲華（女，民國○○年○月○日生，身分證統一編號：Ｚ00000
      0000號）於民國74年2月9日（原告誤載為74年2月2日）結
      婚，翁玲華以被告將屆學齡為由而要求原告認領被告，原
      告遂於74年2月23日認領被告，惟原告與翁玲華於73年8月
      間與翁玲華始相識時，被告已將滿5歲， 兩造間並無血緣
      親子關係，爰請求撤銷原告對被告所為之認領行為。
（二）被告方面：對原告陳述沒有意見，但希望維持與原告的父
      女關係，並請求駁回原告之訴。
（三）兩造不爭執事項：
    1.原告甲○○與被告乙○○生母翁玲華於74年2月9日結婚。
    2.被告並非翁玲華自原告受胎所生之女，原告與翁玲華於73
      年8月間相識時，被告已將滿5歲，原告與被告無血緣關係
      存在。
（四）得心證之理由：
    1.按確認法律關係之訴，非原告有即受確認判決之法律上利
      益者，不得提起之；前項確認法律關係基礎事實存否之訴
      ，以原告不能提起他訴訟者為限，民事訴訟法247條第1項
      前段、第2項分別定有明文。 又此所謂「即受確認判決之
      法律上利益」者，係指法律關係之存否不明確，原告主觀
      上認其在法律上之地位有不安之狀態在，而且此種不安之
      狀態，能以確認判決將之除去之者。若縱經法院判決確認
      ，亦不能除去其不安之狀態者，即難認有即受確認判決之
      法律上利益。查原告主張其與被告間並無真實血緣關係，
      兩造間之認領行為無效，該項法律關係之存否不明確，致
      原告在私法上之地位有不安之狀態或受侵害之危險，原告
      依法提起本件確認訴訟，應認有即受確認判決之法律上利
      益，合先敘明。
    2.按「因認領而發生婚生子女之效力，須被認領人與認領人
      間具有真實之血緣關係，否則其認領為無效，此時利害關
      係人均得提起認領無效之訴。又認領無效之訴權不因時效
      或除斥期間而消滅。」（最高法院86年臺上字第1908號判
      例可資參照）。經查，原告提起本件訴訟雖謂請求撤銷原
      告對被告所為之認領行為，惟原告所爭執者，則屬確認認
      領無效與否之問題，參照前揭說明，原告請求之真意應係
      請求確認原告對被告所為之認領行為無效，先予敘明。
    3.原告主張上情，業據提出戶籍謄本3份、認領證記申請書1
      紙、離婚計議書影本1份、血緣鑑定報書1紙為憑，復經本
      院使用全戶戶籍查詢無誤， 有全戶戶籍資料查詢結果3紙
      在卷足憑；被告對原告陳述雖無意見，但希望維持與原告
      的父女關係。查，本事件經兩造血緣鑑定結果：「本系統
      所檢驗之DNA點位可排除甲○○（男，民國○○年○月○○日生
      ，身分證字號Ｚ000000000）與乙○○（女，民國68年11月
      28 日生，身分證字號Ｚ000000000）之血緣關係，其親子
      關係指數為（CPI）0.000000，親子關係概率（probabili
      ty of paternity；PP）值為0.000000％。」 ，有成大醫
      院婦產部優生保健科血緣鑑定報告書在卷可稽。是原告所
      為被告乙○○並非被告之母翁玲華自原告甲○○受胎所生
      之女之主張，為可採信。從而，原告訴請確認原告甲○○
      於民國74年2月23日 對被告乙○○所為之認領行為無效，
      為有理由，應予准許。
    4.另按非婚生子女，其生父與生母結婚者，視為婚生子女，
      民法第1064條定有明文，因民法之準正以妻之子女與夫有
      血統聯絡為前提，亦即必須是子女之生父與生母結婚，子
      女始取得夫妻婚生子女之地位；而所謂生父係指與子女有
      血統聯繫者而言，如妻之子女與夫並無血統關係，則妻之
      子女自不因其母結婚而因準正成為其母之夫之婚生子女。
      是原告與被告之母翁玲華雖於74年2月9日結婚，惟因兩造
      並無血統聯絡，揆諸前揭說明明，自亦無民法第1064條規
      定準正之適用，附此敘明。
三、結論：原告之訴，為有理由，依民事訴訟法第385條第1項前
    段、第78條、第85條第1項前段，判決如主文。
中    華    民    國    95    年    11    月    6     日
                      家事法庭    法  官  王 獻 楠
上正本係照原本作成。
如對本判決上訴，須於收受判決正本送達後20日內向本院提出上
訴狀，並繳納上訴費及附具繕本。
中    華    民    國    95    年    11    月    6     日
                                  書記官  蘇 玲 錦


司法院資訊處製作；財團法人民間司法改革基金會備份。
